【裁判字號】    99,簡,213
【裁判日期】    990927
【裁判案由】    綜合所得稅
【裁判全文】
高雄高等行政法院簡易判決
                                       99年度簡字第213號
原      告  甲○○
訴訟代理人  丁○○  ○○○
被      告  財政部臺灣省南區國稅局
代  表  人  丙○○  局長
上列當事人間綜合所得稅事件，原告不服財政部中華民國99年4
月30日台財訴字第09900090490號訴願決定，提起行政訴訟，本
院判決如下：
    主  文
原告之訴駁回。
訴訟費用由原告負擔。
    事實及理由
壹、程序事項︰
    本件被告代表人原為邱政茂局長，於本院審理中變更為丙○
    ○局長，並聲明承受訴訟，核無不合，應予准許。
貳、事實概要：緣原告民國93年度綜合所得稅結算申報，短漏報
    其本人及扶養親屬薪資新臺幣（下同）643,000元、營利4,3
    52元、利息101,151元及租賃323,566元等所得合計1,072,06
    9元，經法務部調查局臺北市調查處（以下簡稱臺北市調處
    ）、財政部臺北市國稅局（以下簡稱臺北市國稅局）及被告
    新化稽徵所查獲，除補徵稅額，並按所漏稅額217,266元及
    63,194元分別處0.2倍及0.5倍罰鍰合計75,050元。原告就其
    中薪資所得639,600元部分及其罰鍰部分不服，申請復查未
    獲變更，提起訴願亦遭駁回，遂提起本件行政訴訟。
參、本件原告主張：
一、臺北市調處扣押相關物品及詢問後，認為應行移送偵查，以
    96年1月9日肆字第09643004590號移送書移送偵辦，該移送
    函原認定：「吳文永係永達公司（址設臺北市○○區○○○
    路○段79號5樓）負責人，明知員工購車係私人支出，與業務
    無關，竟基於幫助自己及他人逃漏稅捐之概括犯意，自92年
    起，規定公司業績達MDRT（百萬圓桌會員，年薪至少250萬
    元）者或處經理級以上人員（以下統稱員工），每人每年可
    以『公務車租賃』方式與和車股份有限公司（以下簡稱和車
    公司）或格上公司等租賃車商配合，申請租賃車輛1輛以上
    ，業務員與租賃車商確認車價無誤後，先繳交車價20%或30%
    公務車輛保證金，匯入永達公司於彰化銀行總部分行所開設
    00000000000000000號帳戶，並要求業務員與租賃車商簽署
    『公務車輛申請暨扣薪同意書』、『公務車輛租賃附屬契約
    』等文件，俟業務員與車商辦妥簽約及對保等相關事宜後，
    車商即檢附前述文件，向永達公司財務部申請保證金及每月
    車輛租金給付，名義上該車輛係屬永達公司所有，惟每月租
    金卻由永達公司業務員個人薪資所得中直接扣取，使業務員
    薪資所得相對減少。至租賃期滿（租賃期限為1至2年），永
    達公司便無條件將前述承租車輛所有權移轉給業務員，幫助
    業務員逃漏個人綜合所得稅；永達公司以前述方式幫助員工
    元家雄及毛榮彩等人，逃漏92年至94年度個人綜合所得稅分
    別為974萬9,483元、1億7千358萬1,317元、2億7千695萬1,
    484元，共計逃漏個人綜合所得稅4億6千28萬2,284元；另永
    達公司將前述員工租賃車輛所支付保證金單據，持向稅捐機
    關申報公司營業費用，逃漏92年至94年公司營利事業所得稅
    額分別為679萬3千元、7,301萬7,650元、7,634萬3,350元，
    共計逃漏營利事業所得稅額1億5,615萬4千元，足生損害於
    稅捐機關賦稅核課之正確性。」等語，將案件移送臺灣臺北
    地方法院檢察署（下稱臺北地檢署）偵查。臺北地檢署就案
    關事實之租稅法律適用及實務，以96年3月9日北檢大歲96偵
    2347字第16209號函詢臺北市國稅局意見：「3、另若有公司
    員工以公司名義購買車輛，分期價金則由公司按月於員工薪
    資中扣除，公司並以扣除車價後之給付總額填製公司員工薪
    資所得扣繳憑單，據以向稅捐機關申報年度營利事業所得稅
    ；該公司員工亦以此較低之薪資總額申報綜合所得稅（例：
    員工薪資每月10萬元，購車款每月2萬元，扣繳憑單填置該
    員工年度薪資96萬元）之事實，上開案例於貴局稽查實務上
    ，是否曾認定有違法逃漏稅捐之態樣？並請檢附認定之理由
    及依據。」等語。此經臺北市國稅局研議後，以96年6月5日
    財北國稅審二字第0960201843號函復：「3、前揭財政部95
    年函釋（即95年6月28日台財稅字第09504063430號函）規定
    ，保險公司之保險業務員為所屬公司招攬保險業務而發生之
    必要費用，可由保險公司依營利事業所得稅查核準則（以下
    簡稱查核準則）有關規定依其費用性質檢據核實列報。所謂
    『與經營業務有關之損費』，依所得稅法第38條及行政法院
    相關判決規定，乃指公司之營業行為，屬本身經營之業務之
    一或與本身業務有直接關聯而言，先予敘明。4、保險經紀
    公司之員工，如為所屬公司招攬業務而以公司名義購置車輛
    （即車輛所有權登記為公司之財產），則其分期給付車商之
    價金，係公司取得該資產代價之部分，自非屬保險經紀公司
    之營業費用。該公司應以該資產之實際成本，按所得稅法及
    查核準則規定之方法以及耐用年數計提折舊。另該員工如係
    以公司名義租賃車輛，其分期給付車商之租金（不含保證金
    ），得依查核準則第74條第3款第2目之5規定認屬為交通費
    ，依首揭財政部95年函釋規定，應由保險經紀公司檢據核實
    列報，尚不宜約定由保險業務員自行吸收或負擔。至員工如
    以員工自己名義租購車輛，則該扣付款應視為員工基於僱傭
    關係而取得之各種補助費或給與，故保險經紀公司應以薪資
    支出列支，並依法併同員工薪資所得依率扣繳稅款。」即知
    本件公司租用車輛供員工使用之各項作業內容、文據及資金
    給付之各項事實均已查明，並依前揭規定核定應由保險經紀
    公司檢據核實將租金列報屬交通費之性質，不應屬保險業務
    員之薪資所得。嗣臺北地檢署96年度偵字第2347號偵查後，
    以「難認被告有因此而使員工薪資名目減少而幫助該等員工
    逃漏個人綜合所得稅情事」而為不起訴處分。是臺北地檢署
    檢察官偵查永達公司負責人有無以公司租用租賃車之名，掩
    飾員工私人購車與業務無關，以達幫助員工逃漏個人綜合所
    得稅及逃漏永達公司營利事業所得稅之目的時，業就「業務
    拓展費於開始租用租賃車前，是如何發放給業務員？」「92
    年開始以租賃車提供給員工使用，業務拓展費如何編列？」
    「就保險業務而言，永達公司將業務拓展費列為薪資或另立
    名目？」「業務拓展費的支付，是併同薪資發放還是屬薪資
    的一部分？」「永達公司於96年以前，業務拓展費包含在傭
    酬之內，永達公司就員工薪資的成本是否包含業務拓展費？
    」「你所稱將業務拓展費包含在員工酬庸，是指實報實銷的
    業務拓展費，還是依據員工業績核定業務拓展費？」「所租
    賃的車輛是否都是新車？」「車輛的選擇由公司決定或個人
    決定？」「車輛的租金有無統一標準？」「車輛租金的給付
    ，由何人支付？」「92至95年間是否有員工薪資提領後交給
    公司，再由公司支付給車商的情形？」「員工業務拓展費的
    額度，有無統一的計算標準？」「車商來接洽時是如何告知
    支付租賃車費用的方式？」「員工使用租賃車，與車商洽辦
    的流程為何？」「租賃車的付費方式為何？」「使用租賃車
    的員工是否需要付費？」「你是如何向車商詢價？」「永達
    保險公司員工使用租賃車應支付的款項若干？名目為何？」
    「永達公司應支付車商那些費用？」「永達公司與車商關係
    為何？」「永達公司員工與車商關係為何？」「業務拓展費
    與薪資有何不同？」「永達保險公司之會計帳目如何區別業
    務拓展費與薪資？」「永達公司員工有無同時租賃多數車輛
    情形？」等訊問在案，有訊問筆錄附卷可稽，至臺北市調處
    調查時所詢：「既為公司租用之公務車，租賃到期後，是否
    即由公司以差額向車行購入作為公司之資產？」「既然永達
    公司租用之公務車，租車之保證金、每月之租金由公司支付
    ，何以永達公司員工需簽署『公務車輛申請暨扣薪同意書』
    及『公務車輛租賃附屬契約』等文件？」等，臺北地檢署檢
    察官亦均瞭解詳細案情。嗣臺北地檢署就臺北市調處移送書
    之涉嫌事實，依訊問筆錄及移送書內相關事證偵查後，認定
    「永達公司業務人員傭酬，已包含所有業務拓展費用，全額
    列入薪資所得而非執行業務所得，因招攬保險業務而發生之
    業務發展費用理應列報公司營業費用，永達公司自業務人員
    薪資中調整，亦即車輛租金由員工傭酬中扣除，由租賃車商
    提供租金發票向永達公司請款，由永達公司統一支付車輛租
    金。難認被告有因此而使員工薪資名目減少而幫助該等員工
    逃漏個人綜合所得稅情事。」等情，與永達公司對原告等業
    務同仁採利潤中心之薪酬制度結算薪資所得方式一致。
二、依最高行政法院32年判字第18號判例及司法院釋字第392號
    解釋，被告應以臺北地方法院檢察署96年度偵字2347號偵查
    之不起訴處分認定事實，且依最高行政法院89年度判字第69
    9號判決要旨，嗣後課稅事實資料未變，要難憑藉新見解重
    為處分。
（一）按最高行政法院32年判字第18號判例：「司法機關所為之
      確定判決其判決中已定事項若在行政上發生問題時則行政
      官署不可不以之為既判事項而從其判決處理此為行政權與
      司法權分立之國家一般通例」，是以，基於刑事司法機關
      調查證據之程序，其認定事實須達到超越合理懷疑之程度
      ，遠較行政機關調查證據為周延，則行政機關應尊重司法
      機關所為之確定判決。另按司法院釋字第392號：「憲法
      第8條第1項所規定之『司法機關』，自非僅指同法第77條
      規定之司法機關而言，而係包括檢察機關在內之廣義司法
      機關。」，茲此，檢察機關確定文書所認定之事實，符合
      司法正義程序，行政機關亦應予尊重。有財政部96年11月
      2日台財訴字第09600301210號訴願決定書：「次按刑事訴
      訟法第260條規定：『不起訴處分已確定或緩起訴處分期
      滿未經撤銷者，非有下列情形之一，不得對於同一案件再
      行起訴：．．．。』其修正理由一稱：『本法對於檢察官
      之起訴裁量權已有適當之內部及外部監督，對於不起訴處
      分已確定或緩起訴期滿未經撤銷者，自宜賦予實質之確定
      力。』可知檢察官所為之不起訴處分已確定者，具有實質
      之確定力，非但檢察官有其拘束效力（除有該條但書情形
      之一外，不得對於同一案件再行起訴），對於第三人亦應
      受實質確定力之拘束。另行政法與刑法雖領域不同，構成
      要件各別，司法機關與行政機關可各本於權責依法審理認
      定，兩者並無必然關係，惟基於刑事司法機關（如地方法
      院檢察署）調查證據之程序，其認定事實須達到超越合理
      懷疑之程度，遠較行政機關調查證據為周延，則行政機關
      亦應尊重已生實質確定力之不起訴處分所認定之事實。」
      益證。
（二）查本件系爭事項業經臺北地方法院檢察署檢察官偵查事證
      及其不起訴處分書之認定，徵諸前揭最高行政法院32年判
      字第18號判例及司法院釋字第392號解釋，行政官署應以
      之為既判事項而從其判決處理此為行政權與司法權分立之
      國家一般通例，且該事實之租稅法上之適用亦經臺北市國
      稅局核認：「四、．．．該員工如係以公司名義租賃車輛
      ，分期給付車商之租金（不含保證金），得依查核準則第
      74條第3款第2目之5規定認屬為交通費，依首揭財政部95
      年函釋規定，應由保險經紀公司檢據核實列報，尚不宜約
      定由保險業務員自行吸收或負擔。」在案，依最高行政法
      院89年度判字第699號裁判要旨：「納稅義務人依所得稅
      法規定辦理結算申報而經該管稅捐稽徵機關調查核定之案
      件，如經法定期間而納稅義務人未申請復查或行政爭訟，
      其查定處分即告確定。嗣稽徵機關如發見原處分確有錯誤
      短徵情事，為維持課稅公平原則，並基於公益上之理由，
      雖非不可自行變更原確定之查定處分，而補徵其應徵稅額
      ，然此之所謂發見確有錯誤短徵，應係指原處分確定後發
      見新事實或新課稅資料，足資證明原處分確有錯誤短徵情
      形者而言。如其課稅事實資料未變，僅因嗣後法律見解有
      異，致課稅之標準有異時，按諸中央法規標準法第十八條
      從新從優原則之法理，即不得就業經查定確定之案件，憑
      藉新見解重為較原處分不利於當事人之查定處分。」其課
      稅事實資料未變，要難憑藉新見解重為處分。
三、有關核定短報薪資所得639,600元部分：
（一）永達公司對原告等業務同仁之薪酬係採獎金制度（無固定
      之底薪），薪酬計算連結利潤中心制，先就各項績效（包
      括個人業績、組業績、處業績）之達成率，按不同成數及
      公式，計算初年度服務報酬及續年度服務報酬等個人薪酬
      部分，暨舉績報酬、達成報酬、超額報酬、推介報酬、組
      輔導報酬、處輔導報酬等組織報酬部分，而組織報酬係用
      以支應此利潤中心之各項必要業務費用，如車位、影印機
      及公務車輛等租金、辦公用之各項文具、電腦耗材、印刷
      影印及書報雜誌等文具用品、郵資及通訊費用等郵電費、
      運費、交通及住宿等差旅交通、訓練費、設備修繕及維護
      等修繕費、廣告費用、餐敘、禮儀及饋贈等交際費、會議
      費、雜項購置、全員團康、聚餐活動等職工福利，組織報
      酬係用以支應各利潤中心之各項業務發展費用，非屬個人
      之報酬，業務發（拓）展費用額度（即百分比）僅係讓從
      業人員有一參考標準，預期其可能之報酬，惟仍以實際發
      生數為主，其支應有餘則屬該利潤中心主管之激勵酬勞，
      因組織報酬為變動數，故有部分月份可達成公司設定之標
      準，部分無法達成，此即為制度之激勵作用，是薪資所得
      包括個人薪酬及組織報酬減除支應歸屬利潤中心之各項必
      要費用後之組織激勵酬勞。此乃以業務人員為主常見之經
      營模式之一，即係連結績效衡量與薪酬制度，為一有效啟
      發並激勵同仁士氣之法則，並合於人性化之管理機制。目
      前亦無因採利潤中心之經營模式，而將認屬營利事業之營
      運（業）費用應列入為員工薪資所得，而悖於租稅中性原
      則，符合司法院釋字第385號解釋：「憲法第19條規定人
      民有依法律納稅之義務，固係指人民有依據法律所定之納
      稅主體、稅目、稅率、納稅方法及納稅期間等項而負納稅
      義務之意，然課人民以繳納租稅之法律，於適用時，該法
      律所定之事項若權利義務相關連者，本於法律適用之整體
      性及權利義務之平衡，當不得任意割裂適用。」意旨。本
      件原告系爭年度薪資所得包括(一)個人薪酬：初年度服務
      報酬2,743,372元及續年度服務報酬529,198元暨減除本項
      服務報酬之佣金支出398,081元後，共計2,874,489元，及
      (二)組織激勵酬勞：達成報酬等組織報酬共計3,021,827
      元，減除支應利潤中心之各項業務發展費用281,154元及
      公務車租金639,600元後，餘額合計2,101,073元，故結算
      後薪資所得為4,975,562元（2,874,489元+2,101,073元）
      ，此乃原告實際取自永達公司之薪資所得，並非先自永達
      公司取得包含服務報酬應負擔之佣金支出及利潤中心應負
      擔公務車租金等營業費用之金額6,294,397元（2,743,372
      元+ 529,198元+3,021,827元），再由永達公司扣取屬服
      務報酬應負擔之佣金支出及利潤中心營業費用共計1,318,
      835元（398,081元+281,154元+639,600元）。
（二）按「個人之綜合所得總額，以其全年下列各類所得合併計
      算之：．．．第3類：薪資所得：凡公、教、軍、警、公
      私事業職工薪資及提供勞務者之所得：一、薪資所得之計
      算，以在職務上或工作上取得之各種薪資收入為所得額。
      二、前項薪資包括：薪金、俸給、工資、津貼、歲費、獎
      金、紅利及各種補助費。但為雇主之目的，執行職務而支
      領之差旅費、日支費及加班費不超過規定標準者，及依第
      4條規定免稅之項目，不在此限。」為所得稅法第14條第1
      項第3類第1款及第2款所明定。另按民法第482條規定：「
      稱僱傭者，謂當事人約定，一方於一定或不定之期間內為
      他人服勞務，他方給付報酬之契約。」前揭所得稅法上所
      稱之薪資所得，應係指因僱傭契約所獲致之報酬，由於該
      報酬純粹係因為服勞務之獲致，勞務提供者本身不負工作
      成敗責任，因此原則上不須提供勞務以外之成本來完成工
      作，所得之金錢應全部列為所得，此參諸鈞院（本院按應
      係臺北高等行政法院之誤）91年度訴字第5391號判決：「
      稅法上所稱之『薪資所得』，一般均是指因『僱傭契約』
      所獲致之金錢報償，由於金錢純粹是因為勞務之提供而獲
      致，勞務提供者本身不負工作成敗責任，因此原則上不須
      提供勞務以外之成本來完成工作，所得之金錢應全部列為
      『所得』。而稅法上之『執行業務所得』則比較近似於因
      『承攬』或『委任』契約所獲致之報酬，由於此等報酬之
      取得，以特定工作完成為必要，除了勞務的提供外，還有
      其他成本之支出，所以所得稅法第14條第1項第2類明定，
      在計算執行業務所得時，可以扣除『業務所房租或折舊、
      業務上使用器材設備之折舊及修理費，或收取代價提供顧
      客使用之藥品、材料等』成本，同時也可扣除『業務上僱
      用人員之薪資、執行業務之旅費及其他直接必要費用』，
      而以其餘額為所得額。這正是二者之區別。也因為上開之
      差異，執行業務之人因為工作性質之獨立性，幾乎不會只
      有單一之雇主，而領取薪資之人有二個以上之雇主反而極
      為罕見，但這只是一個現象的反應，而不應是分辨二者之
      關鍵性標準。」是證。次按「保險業務員因為所屬公司招
      攬保險業務而發生之文具用品費、差旅費、郵電費、印刷
      費及廣告費、交際費、訓練費、交通及油料費等，依據現
      行所得稅法規定，其屬保險公司之營業費用者，可由保險
      公司依營利事業所得稅查核準則有關規定檢據依費用性質
      核實列報，不宜約定由保險業務員自行吸收或負擔，並併
      同薪資給付，成為業務員薪資之一部分，而由保險公司逕
      以『薪資支出』科目列支。」財政部95年6月28日台財稅
      字第09504063430號函釋（下稱95年函釋）甚明。是凡屬
      營利事業之營業費用者，應依所得稅法及查核準則有關規
      定檢具憑證列報，換言之，倘支付與業務有關之成本或費
      用者，應屬僱用人之營業費用，非屬受僱人之薪資所得，
      是符前揭鈞院見解，要難僅以付款人、使用人或（及）保
      管人為保險業務員，而認定屬私人用途，應無疑義。
（三）經查任職公司製訂之車輛使用辦法第1條規定：「為協助
      同仁執行業務，特訂本辦法。本辦法所指『車輛』係指公
      務用之租賃車輛及公務用之私人車輛。」系爭租賃公務車
      係原告為永達公司招攬保險業務使用，除陸續招攬新業務
      ，此彙整原告經手之要保書明細供核，獲取初年度服務報
      酬外，亦需服務原有保戶，包括通知繳交及收取保費、處
      理保戶理賠等問題，以繼續獲取續年度服務報酬，此等活
      動均有使用車輛或其他交通工具之需，是依上開事實，再
      再證明系爭租賃車輛之公務用途，此參諸司法院95年9月
      18日院台廳行一字第0950020772號函：「肆、調查證據十
      九、無庸舉證之事實(三)擬制或推定之事實：3.事實上之
      推定：行政法院得依已明瞭之事實，推定應證事實之真偽
      ，應證之事實雖無直接證據足資證明，但可應用經驗法則
      ，依已明確之間接事實，推定其真偽。有間接證據證明間
      接事實者，即得據以推定應證事實之真偽。惟仍應令當事
      人就該推定之事實為辯論。」益證。另有關系爭車輛因使
      用產生之相關費用，經查系爭年度有車輛修繕費及油單等
      ，且該等費用業經臺北市國稅局核認任職公司營業費用在
      案，是發生該等費用之主體（系爭公務車）亦應認屬為經
      營本業或附屬業務使用無疑。是依前揭財政部95年函釋及
      臺北高等行政法院見解，該支出係屬任職公司非薪資支出
      之營業費用，自不應核認為原告之薪資所得。
（四）惟被告僅以每月車輛租金及保證金係由原告分別自薪資中
      扣取支付及匯付、公務車輛申請暨扣薪同意書、系爭車輛
      租金支出與費用核銷辦法流程不同等為由，臆測原告承租
      車輛係私人支出，與公司業務無關，認定系爭租賃關係實
      質為原告私人租賃與購買，似嫌速斷，且該等原由臺北市
      調處函送認定之事項，經臺北地方法院檢察署檢察官偵查
      後，依前揭財政部95年函釋規定，認定「原移送意旨認被
      告吳文永以永達公司租用租賃車之名，掩飾員工私人購車
      與業務無關，以達幫助員工逃漏個人綜合所得稅及逃漏永
      達公司營業所得稅之目的，顯有誤會。．．．永達公司業
      務人員傭酬，已包含所有業務拓展費用，全額列入薪資所
      得而非執行業務所得，因招攬保險業務而發生之業務發展
      費用理應列報公司營業費用，永達公司自業務人員薪資中
      調整，亦即車輛租金由員工傭酬中扣除，由租賃車商提供
      租金發票向永達公司請款，由永達公司統一支付車輛租金
      。難認被告有因此而使員工薪資名目減少而幫助該等員工
      逃漏個人綜合所得稅情事。」並就訴願決定及原處分誤解
      之情，說明如后：
   1、有關任職公司扣取車輛租金前仍須事先取得員工同意乙節
      ，即訴願決定書第8頁第2行以下所稱「依永達公司『公務
      車輛租賃作業流程』第4款及第5款規定：『保證金匯入指
      定帳戶後，通知租賃車商進行簽約【公務車輛申請暨扣薪
      同意書及公務車輛租賃附屬契約】及對保等相關事宜。』
      及『租賃車商檢附【公務車輛申請暨扣薪同意書】及第3
      款之【公司帳戶存款報告單】向總公司財務部申請保證金
      之支付。』可見，永達公司於扣取車輛租金前，仍須事先
      取得員工之同意。」
   (1)查永達公司對原告等業務同仁之薪酬係採獎金制度，薪酬
      計算連結利潤中心制，有關推展業務所發生之佣金支出及
      公務車租金等營業費用，分別自服務報酬（包括初年度服
      務報酬及續年度服務報酬）及組織報酬中扣除後，以計算
      個人薪酬及組織激勵酬勞，其合計數即為原告申報之薪資
      所得，系爭公務車租金及業務拓展費等營業費用係自組織
      報酬中減除，為計算原告之組織激勵酬勞，是被告機關應
      依行政程序法平等原則，核定系爭公務車租金及業務拓展
      費，即油料、車輛修繕費等業務拓展費核認屬永達公司營
      業費用者，公務車租金應亦屬其營業費用。
   (2)次查系爭車輛租金由任職公司支付予租賃車商取得相關憑
      證時，即以「營業費用-租金支出」科目列帳，並非先計
      入薪資費用後，再自薪資費用中沖轉「營業費用-租金支
      出」科目，益證系爭車輛租金從組織報酬中扣除，僅為計
      算組織激勵酬勞，與業務拓展費用自組織報酬中扣除相同
      。被告機關以業務津貼表中組織報酬之計算，即核認車輛
      租金係從薪資所得中扣除，而歸屬原告之薪資所得，顯未
      究明原告之應得薪資係依計算之結果始獲致，而錯置其因
      果關係，更違反前揭禁止差別待遇原則。
   (3)至與永達公司簽立扣薪同意書，係因組織激勵酬勞計算過
      程中，其每月計算組織報酬之業績消長不一，以及業務發
      展費用（除系爭車輛租金外），亦非每月相同，因此永達
      公司考量如按業績計算之組織報酬不足支付業務拓展費及
      系爭車輛租金時，則有自個人薪酬中扣除之情形，故要求
      原告簽立該同意書，以免歧見。
   2、另有關系爭車輛租金支出與費用核銷辦法流程不同部分，
      即訴願決定書第8頁第9行以下所稱「次依永達公司財務經
      理李忠約於臺北地檢署證稱『業務拓展費由員工檢具單據
      向公司申報後才發放，薪資則直接發放』及永達公司『公
      務車輛使用辦法』第7條：『因使用公務車輛所衍生之油
      料、修繕或保養費用，得由使用人檢具合於營業稅法之單
      據報支【業務發展費用】。』可知，永達公司『業務拓（
      發）展費』係由員工檢具單據向永達公司申請，始由該公
      司發放與員工。倘系爭車輛租金支出確實為永達公司之業
      務拓展費用，何以獨系爭車輛租金支出係採由員工之薪資
      內扣除之方式，再由永達公司按月支付予車商核銷，與其
      他業務拓展費採『由員工檢具單據向永達公司申請後，永
      達公司再發放予員工』之核銷方式迥異？」經查永達公司
      會計副理呂君於97年7月17日調查筆錄中說明：「業務拓
      展費須要檢具發票核銷，車商會開立租金發票予本公司，
      公司再依發票沖銷員工的業務拓展費用額度；至於薪資就
      依『薪資試算表』餘額，其中業務拓展費係『薪資試算表
      』的減項。」因系爭車輛租賃係由任職公司向租賃車商承
      租，自應由任職公司先支付予租賃車商，任職公司再依規
      定列入業務拓展費從組織報酬中扣除，原告自始未支付款
      項，當無申請歸墊之需，故與「由員工檢具單據向永達公
      司申請後，永達公司再發放予員工」之核銷方式不同。
   3、至有關被告推論原告係租賃契約之實際承租人部分，即訴
      願決定書第8頁倒數第6行以下所稱「本件車輛保證金320,
      000元係訴願人於簽訂租約後給付予永達公司，再由永達
      公司將該保證金轉撥予格上公司，永達公司僅於訴願人給
      付保證金時帳列『存入保證金』，於匯出保證金時帳列『
      存出保證金』，是前開車輛保證金實際上係由訴願人出資
      負擔；又訴願人於簽訂租約時，除同意租金自其薪資中扣
      除外，另須開立與車輛租金同額之保證票據予永達公司作
      為履約之保證。是系爭租賃合約承租人之違約風險顯然已
      完全由訴願人所負擔」查永達公司為系爭租賃車輛之承租
      人，違約風險仍係由永達公司負擔相關責任，有公務車輛
      租賃契約第10條承租人與保管人違約之處理約定：「(一)
      承租人與保管人如違反本契約任一約定，不履行或怠於履
      行本契約之任一義務，承租人應無條件給付已到期未付之
      租金及其他應付費用，另保管人繳付懲罰性違約金以未到
      期總額之28%計算；且出租人需經過通知後始可逕行終止
      該租賃附屬契約並收回租賃車輛。(二)承租人應按期給付
      租金，如有遲延之情況，應自租金應付日起至清償日止，
      按年率百分之20計付遲延利息外，並逐日按每百元5分計
      付違約金予出租人。(三)租賃期滿前，承租人要求提前終
      止該租賃附屬契約時，應於1個月前以書面通知出租人，
      承租人應無條件給付已到期未付之租金及其他應付費用，
      另保管人繳付懲罰性違約金以未到期總額之28%計算；且
      出租人需經過通知後始可逕行終止該租賃附屬契約並收回
      租賃車輛。」即實際發生違約時，永達公司仍應依該租賃
      契約負擔相關責任，縱原告為租賃車輛之連帶保證人，亦
      未免除承租人永達公司之契約責任，此觀諸最高法院45年
      臺上字第1426號判例：「保證債務之所謂連帶，係指保證
      人與主債務人負同一債務，對於債權人各負全部給付之責
      任者而言，此就民法第272條第1項規定連帶債務之文義參
      照觀之甚明。故連帶保證與普通保證不同，縱使無民法第
      746條所揭之情形，亦不得主張同法第745條關於檢索抗辯
      之權利。」益證。至有關保證金由原告出資部份，係基於
      風險管理所為之措施，且因實際使用人為原告，故保管人
      之注意義務及部分風險由實際使用之保管人承擔，尚無違
      反一般經驗法則。
（五）綜合所得稅原則上係採現金收付制，稱為收付實現原則，
      亦即綜合所得稅之核課，應僅對已實現之實際所得課稅，
      對於薪酬計算過程中，屬績效衡量因素且非屬受僱人實際
      領受之營業費用，不應涵蓋於受僱人之所得中。
   1、按「我國營利事業所得稅，除非公司組織之營利事業外，
      原則上均應採權責發生制；但綜合所得稅原則上則採現金
      收付制，稱為收付實現原則。亦即綜合所得稅之核課，應
      僅對已實現之實際所得課稅。．．．。是本件行為時之增
      資緩課股票於轉讓時，原則上應就面額部分作為轉讓時所
      屬年度之所得，申報課稅；但實際轉讓價格低於面額時，
      則以實際轉讓價格申報所得；此乃我國稅制對於個人綜合
      所得稅之課徵，係採收付實現原則之明證，不容稅捐稽徵
      機關依據不實記載資料或臆測之詞，濫行課稅。」為最高
      行政法院93年度判字第966號裁判要旨，準此，綜合所得
      稅之現金收付原則應僅對已實現之實際所得課稅，縱計算
      所得時係按員工擬制收入減除擬制費用支出方式表達，仍
      應以實際獲取金額認列為員工薪資所得，而非以擬制收入
      為員工薪資所得，參諸財政部對靠行制度之相關函釋（67
      年3月25日台財稅第31997號函、71年12月10日台財稅第38
      935號函、74年6月21日台財稅第17954號函、76年3月2日
      台財稅第7576785號函、79年4月3日台財稅第790021143號
      函、84年7月20日台財稅第841636379號函）規定，將靠行
      車主創造之營業收入擬制為車行之收入，又將靠行車主之
      費用支出擬制為車行之費用支出，而以靠行車主實際獲利
      擬制為車行給付予靠行車主之薪資所得，另最高行政法院
      97年度判字第34號判決：「另外該合約書還同時約定，費
      用應交由志明公司報銷，而上訴人在原審法院提出之費用
      單據，被上訴人雖謂：『該等費用為志明公司報，上訴人
      不得主張』云云，但依上開函釋所示，若志明公司有申報
      上開費用，則在計算其支付予上訴人之擬制『薪資所得』
      時，仍應予以扣除。而此等費用申報之有無及金額多寡等
      事實，原審法院整以上二點，均未加以調查，即謂上訴人
      不得主張此等費用支出，同樣有判決不備理由之違法。」
      益證。
   2、經查永達公司為協助同仁執行業務，特訂定車輛使用辦法
      ，原告乃依該規定及公務車輛租賃作業流程向公司申請保
      管公務租賃車輛，由永達公司（承租人）、原告（保管人
      ）及租賃車商（出租人）共同簽訂公務車輛租賃契約，由
      永達公司按期支付車輛租金，認列營業費用之車輛租金，
      依前揭綜合所得稅現金收付基礎之收付實現原則及財政部
      95年函釋規定，系爭車輛租金不應再歸併核定為原告之薪
      資所得。換言之，原告系爭年度薪資所得包括(一)個人薪
      酬2,874,489元，及(二)組織激勵酬勞2,101,073元，故結
      算後薪資所得為4,975,562元（請詳前揭說明一之(二) ）
      ，此乃原告實際取自任職公司之薪資所得，依前揭收付實
      現原則，對於薪酬計算過程中，屬績效衡量因素且非屬受
      僱人實際領受之營業費用，不應涵蓋於受僱人之所得中。
（六）對被告答辯理由之補充理由：
    1.次查系爭車輛租金由任職公司支付予租賃車商取得相關憑
      證時，即以「營業費用-租金支出」科目列帳，並非先計
      入薪資費用後，再自薪資費用中沖轉「營業費用-租金支
      出」科目，益證系爭車輛租金從組織報酬中扣除，僅為計
      算組織激勵酬勞，與業務拓展費用自組織報酬中扣除相同
      。被告機關以業務津貼表中組織報酬之計算，即核認車輛
      租金係從薪資所得中扣除，而歸屬原告之薪資所得，顯未
      究明原告之應得薪資係依計算之結果始獲致，而錯置其因
      果關係，更違反前揭禁止差別待遇原則。
    2.至與永達公司簽立還款同意書，係因組織激勵酬勞計算過
      程中，其每月計算組織報酬之業績消長不一，以及業務發
      展費用（除系爭車輛租金外），亦非每月相同，因此永達
      公司考量如按業績計算之組織報酬不足支付業務拓展費及
      系爭車輛租金時，則有自個人薪酬中扣除之情形，故與原
      告簽立該同意書，以免歧見，敬請  大院鑒察。另有關本
      件系爭公務車租金一次給付部份，查永達公司業務人員薪
      資隨業績消長，各月間變化大，部分業務員會考量於業績
      比較好時，或當年度仍有組織報酬額度時，申請一次扣除
      車輛租金，此對任職公司而言，考量業務同仁符合申請資
      格可能是一次性接單，嗣後業績不佳，造成保管期間組織
      報酬低於各期租金之情，故大多核准業務人員一次扣除之
      申請，以免滋生負所得之糾紛，就租賃期間之全部所得而
      言，並不影響，依據綜合所得收付實現之課稅原則，要無
      未合。
    3.按司法院95年9月18日院台廳行一字第0950020772號函：
      「肆、調查證據十九、無庸舉證之事實(三)擬制或推定之
      事實：3. 事實上之推定：行政法院得依已明瞭之事實，
      推定應證事實之真偽，應證之事實雖無直接證據足資證明
      ，但可應用經驗法則，依已明確之間接事實，推定其真偽
      。有間接證據證明間接事實者，即得據以推定應證事實之
      真偽。惟仍應令當事人就該推定之事實為辯論。」雖無直
      接證據足資證明，惟可應用經驗法則，依已明確之間接事
      實推定事實。
    4.經查永達公司車輛使用辦法第1條規定：「為協助同仁執
      行業務，特訂本辦法。本辦法所指『車輛』係指公務用之
      租賃車輛及公務用之私人車輛。」，以及其負責人於95年
      10月31日調查筆錄中說明：「（永達公司訂定『公務車輛
      使用辦法』供員工以公司名義向汽車租賃商租賃汽車，且
      汽車保證金及每個月支付給汽車租賃商之租金，係永達公
      司員工自行支付及從員工薪水中直接扣除，永達公司並沒
      有支付任何費用，為何永達公司會提供公務車租賃方法給
      員工使用，目的為何？）永達公司訂定『公務車輛使用辦
      法』，主要係業務員拓展業務之用，詳細情形要問本公司
      財務部才清楚。」依前揭經驗法則，難謂系爭租賃車用途
      非為公務使用，且系爭租賃公務車係原告為永達公司招攬
      保險業務使用，除陸續招攬新業務，此彙整原告經手之要
      保書明細表，獲取初年度服務報酬外，亦需服務原有保戶
      ，包括通知繳交及收取保費、處理保戶理賠等問題，以繼
      續獲取續年度服務報酬，此等活動均有使用車輛或其他交
      通工具之需，是依上開事實，再再證明系爭租賃車輛之公
      務用途，惟被告僅以原告支配使用程度高及系爭年度任職
      公司之管理制度未規定設置使用記錄，即推論非供公務使
      用，未究及其支配使用是否為招攬業務所需之行為，且有
      關營利事業列報租金支出之查核準則，僅規定計算方式、
      合法憑證等，並未要求使用紀錄，顯違反證據法則、論理
      法則及租稅之法律主義，應予撤銷。
    5.另有關系爭車輛因使用產生之車輛修繕費、油單及回數票
      等相關費用，業經臺北市國稅局認定屬永達公司經營本業
      及附屬業務有關之費用在案，惟被告機關卻就發生該油料
      、修繕或保養費用之主體（系爭公務車）否認非經營本業
      或附屬業務使用，不無矛盾之情。
    6.經查系爭公務車於租期屆滿或租賃期間，出租人如何處理
      租賃車輛係屬另一交易，原告原為使用人及保管人，或基
      於對車況及性能之瞭解，或其價格略低於中古車行情，而
      向租賃公司購買，符合一般商業常情。另該等車輛租賃期
      滿買賣之情形亦經臺灣臺北地方法院檢察署檢察官於不起
      訴處分書載明，而為不起訴之處分：「永達公司於96年以
      前，係將業務拓展費併同薪資發放給員工，交通費係屬業
      務拓展費之一，…永達公司業務人員傭酬，已包含所有業
      務拓展費用，全額列入薪資所得而非執行業務所得，因招
      攬保險業務而發生之業務發展費用理應列報公司營業費用
      ，永達公司自業務人員薪資中調整，亦即車輛租金由員工
      傭酬中扣除，由租賃車商提供租金發票向永達公司請款，
      由永達公司統一支付車輛租金。難認被告有因此而使員工
      薪資名目減少而幫助該等員工逃漏個人綜合所得稅情事。
      」縱系爭公務車於租賃期間由原告買回，被告要難據此推
      論租賃關係存在於原告與汽車租賃公司，甚至否認該租賃
      關係，況被告等業已查證任職公司其他公務租賃車輛，約
      20%保管人並未買回，益證被告之推論瑕疵。
    7.另查臺北市國稅局就臺北地檢署所詢案關事實之租稅法律
      適用及實務疑義函復，以96年6月5日財北國稅審二字第09
      60201843號函復：「三、前揭財政部95年函釋規定，保險
      公司之保險業務員為所屬公司招攬保險業務而發生之必要
      費用，可由保險公司依營利事業所得稅查核準則（以下簡
      稱查核準則）有關規定依其費用性質檢據核實列報。所謂
      『與經營業務有關之損費』，依所得稅法第38條及行政法
      院相關判決規定，乃指公司之營業行為，屬本身經營之業
      務之一或與本身業務有直接關聯而言，先予敘明。四、保
      險經紀公司之員工，如為所屬公司招攬業務而以公司名義
      購置車輛（即車輛所有權登記為公司之財產），則其分期
      給付車商之價金，係公司取得該資產代價之部分，自非屬
      保險經紀公司之營業費用。該公司應以該資產之實際成本
      ，按所得稅法及查核準則規定之方法以及耐用年數計提折
      舊。另該員工如係以公司名義租賃車輛，其分期給付車商
      之租金（不含保證金），得依查核準則第74條第3款第2目
      之5規定認屬為交通費，依首揭財政部95年函釋規定，應
      由保險經紀公司檢據核實列報，尚不宜約定由保險業務員
      自行吸收或負擔。至員工如以員工自己名義租購車輛，則
      該扣付款應視為員工基於僱傭關係而取得之各種補助費或
      給與，故保險經紀公司應以薪資支出列支，並依法併同員
      工薪資所得依率扣繳稅款。」說明稽徵機關實證上係以公
      司名義租賃車輛，或係以員工自己名義租購車輛為據，認
      定是否得就公司分期支付之車輛租金列報為交通費，至租
      賃期限屆滿或租賃期間是否由保管人買回，並非影響因素
      。惟被告另以：「原告以形式上租賃行為將車輛所有權實
      際移轉於己」為由，推定非屬員工單純以公司名義租賃車
      輛從事業務之行為，應有與前揭臺北市國稅局之認定相悖
      之情，另查被告就租賃期間未買回部分，亦認定非屬員工
      單純以公司名義租賃車輛從事業務之行為，準此，似說明
      被告並非以租賃期間是否由原告買回，而認定是否屬任職
      公司之交通費。
    8.經查任職公司訂定車輛使用辦法係為協助業務員利於執行
      業務推展，而規定處經理級以上人員或業績較績優同仁（
      即達MDRT資格者）得申請保管公務租賃車輛，供其推展業
      務使用，以利公司整體業務之進行。至於未符合申請公務
      車之業務員，得依任職公司車輛使用辦法第10條規定：「
      未達第2條資格者，得以私用之車輛執行公務報支第8條之
      費用；但需檢附『私車公用同意書』及車輛行照影本，向
      各區服務中心申請報支。」乃因業務員推展業務過程中，
      交通工具實屬必要，本應依前揭財政部95年函釋規定，列
      為任職公司營業費用，誠如臺北市國稅局函復臺北地檢署
      之說明亦是證。至於被告所稱「保管公務租賃車輛並非公
      司全體保險業務員均得享有之權利」，經查提供公務車使
      用之營利事業或機關組織，均有設定使用條件，足證任職
      公司於前揭車輛使用辦法中設定須達一定業績標準始得申
      請租賃公務車輛，係依一般商業常情，要難據此推論車輛
      之所有權人即為原告。
四、有關罰鍰75,050元部分：
（一）依行政罰法第7條規定，違反行政法上義務之行為，有出
      於故意或過失者，始得處罰，原告依任職公司開立之扣繳
      憑單申報，且以給付總額悉數列報，難謂有過失之情，應
      予撤銷。
   1、「納稅義務人已依本法規定辦理結算申報，但對依本法規
      定應申報課稅之所得額有漏報或短報情事者，處以所漏稅
      額2倍以下之罰鍰。」固為所得稅法第110條第1項規定，
      惟按行政罰法第7條第1項規定，倘違反行政法上義務之行
      為，有出於故意或過失者，始應處罰，此參諸司法院釋字
      第275號解釋文「人民違反法律上之義務而應受行政罰之
      行為，法律無特別規定時，雖不以出於故意為必要，仍須
      以過失為其責任條件。但應受行政罰之行為，僅須違反禁
      止規定或作為義務，而不以發生損害或危險為其要件者，
      推定為有過失，於行為人不能舉證證明自己無過失時，即
      應受處罰。」益證。
   2、又「納稅義務人有左列各項所得者，應由扣繳義務人於給
      付時，依規定之扣繳率或扣繳辦法，扣取稅款，並依第92
      條規定繳納之：二、機關、團體、事業或執行業務者所給
      付之薪資、利息、租金、佣金、權利金、競技、競賽或機
      會中獎之獎金或給與、退休金、資遣費、退職金、離職金
      、終身俸、非屬保險給付之養老金、執行業務者之報酬，
      及給付在中華民國境內無固定營業場所及營業代理人之國
      外營利事業之所得。」為所得稅法第88條第1項第2類規定
      。據此，如納稅義務人因職務上或工作上自機關、團體、
      事業或執行業務者取得之薪資所得，應由該機關、團體、
      事業或執行業務者依相關規定扣繳並通知納稅義務人薪資
      總額，以利納稅義務人申報綜合所得稅，縱自薪資所得中
      有扣付款項之情，應以扣付前之金額通知納稅義務人當年
      度之薪資所得金額，此參諸財政部68年05月24日台財稅第
      33363號函釋「勞工薪資所得每月扣繳稅款之計算，係以
      每月在職務上或工作上取得之各種收入為所得額，亦即扣
      繳憑單中應填載之（薪資所得）給付總額。其由雇主自上
      項薪資所得中扣付之工會會費、職工福利金、交通費及保
      險費等，於計算扣繳稅款時，不得自薪資所得中減除。」
      規定意旨益證，是以本件原告依任職公司開立之扣繳憑單
      申報，且以給付總額悉數列報，難謂有過失之情，應予撤
      銷。
   3、另觀諸稅務違章案件減免處罰標準第3條第2項規定：「綜
      合所得稅納稅義務人依所得稅法第110條規定應處罰鍰案
      件，有下列情事之一者，免予處罰：一、納稅義務人透過
      網際網路辦理結算申報，其經調查核定短漏報之課稅所得
      ，符合下列情形：（二）屬納稅義務人依規定向財政部財
      稅資料中心或稽徵機關查詢，而該機關未能提供之所得資
      料。」及其修正理由第4點：「納稅義務人利用網際網路
      辦理綜合所得稅結算申報，於近年來賡續推動下，納稅義
      務人普遍已有期待渠等依規定向稽徵機關查詢而取得之扣
      免繳憑單、股利憑單等所得資料應屬完整，並據以透過網
      際網路辦理結算申報。倘係因扣繳義務人、營利事業或信
      託行為之受託人未於規定期限內申報或未據實填報等由，
      造成稽徵機關提供之所得資料不完整，從而納稅義務人憑
      以透過網際網路辦理結算申報有短漏報課稅所得情事，似
      不宜歸責於納稅義務人。」足證納稅義務人因扣繳義務人
      未於規定期限內申報或未據實填報扣繳所得者，而納稅義
      務人就扣繳通報之所得業已悉數申報，仍有短漏報課稅所
      得者，難謂納稅義務人有應注意、能注意而不注意之過失
      ，得免依所得稅法第110規定處罰。經查本件原告依任職
      公司開立之扣繳憑單申報薪資所得，且業以給付總額悉數
      列報，至公務車輛租賃契約由原告與任職公司及租賃公司
      簽訂，係因契約中涉及保管人之權利義務，故原告亦須為
      立約人，於合約上簽名用印，況且租賃標的為公務車輛，
      為任職公司為協助原告等業務員利於業務推展，依財政部
      規定系爭租金支出應屬任職公司之營業費用，要非原告之
      薪資所得，揆諸前揭說明，難謂有過失之情，應免予處罰
      。訴願決定書所稱「訴願人既列名系爭車輛租賃合約之使
      用人，並於合約上簽名用印，可見訴願人對前開違章漏稅
      情節知之甚詳，惟仍故意漏報系爭薪資所得，即應受罰。
      」應有誤解。
（二）另行政罰法第24條規定「一行為不二罰」原則，有關系爭
      車輛租金，扣繳義務人（原告任職公司之負責人）業經臺
      北市國稅局依法科處罰鍰，自不應再對納稅義務人（原告
      ）予以處罰，此亦符前揭免罰規定意旨，敬請鑒察。
   1、按「一行為違反數個行政法上義務規定而應處罰鍰者，依
      法定罰鍰額最高之規定裁處。但裁處之額度，不得低於各
      該規定之罰鍰最低額（第1項）。前項違反行政法上義務
      行為，除應處罰鍰外，另有沒入或其他種類行政罰之處罰
      者，得依該規定併為裁處。但其處罰種類相同，如從一重
      處罰已足以達成行政目的者，不得重複裁處（第2項）。
      一行為違反社會秩序維護法及其他行政法上義務規定而應
      受處罰，如已裁處拘留者，不再受罰鍰之處罰（第3項）
      。」為行政罰法第24條所規定之一行為不二罰原則，且其
      應具憲法位階。（參諸司法院釋字第604號解釋協同意見
      書「『一行為不二罰原則』又稱『禁止雙重處罰原則』，
      顧名思義，指就人民同一違法行為，禁止國家為多次之處
      罰，其不僅禁止於一行為已受到處罰後，對同一行為再行
      追訴、處罰，也禁止對同一行為同時作多次的處罰。我國
      憲法固然沒有『一行為不二罰原則』的明文，但是從法治
      國家所要求的法安定原則、信賴保護原則以及比例原則均
      可以得出同一行為不能重複處罰的要求。因而，『一行為
      不二罰原則』是一具有憲法位階的原理原則。」）
   2、另就系爭車輛租金，如歸屬為薪資所得，則按所得稅法第
      114條規定：「扣繳義務人有左列情事之一者，分別依各
      該款規定處罰：一、扣繳義務人未依第88條規定扣繳稅款
      者，除限期責令補繳應扣未扣或短扣之稅款及補報扣繳憑
      單外，並按應扣未扣或短扣之稅額處1倍以下之罰鍰；其
      未於限期內補繳應扣未扣或短扣之稅款，或不按實補報扣
      繳憑單者，應按應扣未扣或短扣之稅額處3倍以下之罰鍰
      。二、扣繳義務人已依本法扣繳稅款，而未依第92條規定
      之期限按實填報或填發扣繳憑單者，除限期責令補報或填
      發外，應按扣繳稅額處20%之罰鍰。但最高不得超過2萬元
      ，最低不得少於1千5百元；逾期自動申報或填發者，減半
      處罰。經稽徵機關限期責令補報或填發扣繳憑單，扣繳義
      務人未依限按實補報或填發者，應按扣繳稅額處3倍以下
      之罰鍰。但最高不得超過4萬5千元，最低不得少於3千元
      。三、扣繳義務人逾第92條規定期限繳納所扣稅款者，每
      逾2日加徵1%滯納金。」對扣繳義務人予以處罰，則納稅
      義務人已依扣繳憑單申報，自不宜再對納稅義務人予以處
      罰，以符前揭一行為不二罰原則暨前揭免罰規定。
   3、經查本件扣繳義務人（即永達公司負責人）業依臺北市國
      稅局97年6月13日財北國稅中南綜所一字第0970213435號
      函規定，補繳稅款並補報扣繳憑單，且經臺北市國稅局依
      法就應補繳稅款處1倍罰鍰在案，而原告（即納稅義務人
      ）依任職公司掣發之扣繳憑單悉數申報所得，而致短漏報
      課稅所得，難謂非屬同一行為，是依前揭一行為不二罰原
      則，自不應再予處罰，此由前揭免罰規定之修正理由：「
      倘係因扣繳義務人、營利事業或信託行為之受託人未於規
      定期限內申報或未據實填報等由，造成稽徵機關提供之所
      得資料不完整，從而納稅義務人憑以透過網際網路辦理結
      算申報有短漏報課稅所得情事，似不宜歸責於納稅義務人
      。」益足為本件撤銷之參採。
（三）退萬言步，縱如被告核定有短報薪資所得之情，須依前揭
      所得稅法第110條第1項規定處罰時，漏稅額應參照依該法
      條第2項核定之「補徵應納稅額」計算，准予扣除系爭所
      得之扣繳稅額。
   1、按「違章情形：短漏報所得屬已填報扣免繳憑單、股利憑
      單及緩課股票轉讓所得申報憑單之所得，且無第3點情形
      者。裁罰金額或倍數：處所漏稅額0.2倍之罰鍰。」為稅
      務違章案件裁罰金額或倍數參考表有關違反所得稅法第11
      0條第1項之相關規定，茲此，本件違章經被告處所漏稅額
      0.2倍之罰鍰，足證被告核認系爭短報之薪資所得屬已填
      報扣繳憑單，是按財政部73年09月03日台財稅第59051號
      函釋規定：「（一）已依法辦理結算申報者：1.｛〔（申
      報所得額+核定應稅免罰所得額+短漏報所得額）-（免稅
      額+扣除額）〕×稅率-累進差額｝-抵稅額=全部應納稅額
      2.｛〔（申報所得額+核定應稅免罰所得額）-（免稅額+
      扣除額）〕×稅率-累進差額｝-抵稅額=申報及核定應稅
      免罰部分應納稅額3.全部應納稅額-申報及核定應稅免罰
      部分應納稅額-短漏報所得額之扣繳稅額-申報部分經核定
      之退稅額（不分已否退還）=漏稅額」其「漏稅額」之計
      算，應得減除「短漏報所得額之扣繳稅額」。
   2、另依「五、綜上，納稅義務人經發現短漏報屬應扣繳之課
      稅所得並應依規定裁罰之案件，其漏稅額計算之基準，應
      以財政部82年11月3日台財稅第821501458號函規定之調查
      基準日短漏報之所得，及已繳納之稅款為計算漏稅額之基
      準。如納稅義務人短漏報之所得於調查基準日前，業經扣
      繳義務人辦理扣繳者，於計算漏稅額時，自得減除系爭短
      漏報所得已繳納之扣繳稅款；否則即不得減除。」固為財
      政部賦稅署96年12月18日台稅一發字第09604554530號函
      （下稱財政部96年函釋）規定，惟按「左列事項應以法律
      定之：一、憲法或法律有明文規定，應以法律定之者。二
      、關於人民之權利、義務者。三、關於國家各機關之組織
      者。四、其他重要事項之應以法律定之者。」、「應以法
      律規定之事項，不得以命令定之。」及「本法所稱行政規
      則，係指上級機關對下級機關，或長官對屬官，依其權限
      或職權為規範機關內部秩序及運作，所為非直接對外發生
      法規範效力之一般、抽象之規定。（第1項）行政規則包
      括下列各款之規定：一、關於機關內部組織、事務之分配
      、業務處理方式、人事管理等一般性規定。二、為協助下
      級機關或屬官統一解釋法令、認定事實、及行政裁量權，
      而訂頒之解釋性規定及裁量基準。（第2項）」分別為中
      央法規標準法第4條、同法第5條及行政程序法第159條規
      定，是以行政規則不應就人民權利義務加以規定，否則即
      有違法律保留原則。
   3、再按「本法施行前，行政機關依中央法規標準法第7條訂
      定之命令，須以法律規定或以法律明列其授權依據者，應
      於本法施行後2年內，以法律規定或以法律明列其授權依
      據後修正或訂定；逾期失效。」為行政程序法第174條之1
      定有明文，凡規範內容涉及人民之權利義務者，不論係職
      權命令或法規命令，均須依前揭行政程序法第174條之1規
      定，於施行後2年內改以法律規定，或於法律中增列其授
      權依據後修正或重新訂定之，逾期即失其效力，以符租稅
      法律主義，倘行政機關僅以行政命令添加法律所無之限制
      ，即違反租稅法律主義，此參諸關稅法於93年5月5日修正
      公布之增列第18條（原第14條）第4項規定：「依法得減
      免關稅之進口貨物，未依前項第1款規定申請繳納保證金
      而繳稅者，得於貨物進口放行前或放行後4個月內，檢具
      減、免關稅證明文件申請補正及退還其應退之關稅。」之
      立法理由所載：「第4項新增。財政部86年4月17日台財關
      第862000293號函之內容，涉及人民權利義務之免稅規定
      ，爰提升法律位階，於本法中訂定，以符租稅法定主義。
      」即明。復揆諸臺北高等行政法院94年度簡字第01023號
      判決：「理由二(三)亦足被告機關據以駁回原告申請所引
      之財政部上開函令，已涉及人民權利義務，依行政程序法
      第174條之1規定，應以法律或法律明列授權而訂定命令而
      行之，財政部於行政程序法90年1月1日施行後2年內，未
      改以法律規定，或於法律中增列其授權依據後修正或重新
      訂定之，則自92年1月1日以後，該函令即已失其效力，被
      上訴人亦不得加以適用。」亦有相同見解。
   4、況查所得稅法第110條第1項規定：「納稅義務人已依本法
      規定辦理結算申報，但對依本法規定應申報課稅之所得額
      有漏報或短報情事者，處以所漏稅額2倍以下之罰鍰。」
      之「漏稅額」計算，揆諸同法條第2項規定：「納稅義務
      人未依本法規定自行辦理結算申報，而經稽徵機關調查，
      發現有依本法規定課稅之所得稅者，除依法核定補徵應納
      稅額外，應照補徵稅額，處3倍以下之罰鍰。」已依所得
      稅法第110條第1項規定辦理結算申報者，其「漏稅額」應
      不高於該法條第2項未依規定辦理結算申報所核定之「補
      徵應納稅額」，始符憲法之比例原則。另查第2項核定之
      「補徵應納稅額」，係依所得稅法第71條第1項前段規定
      ：「納稅義務人應於每年5月1日起至5月31日止，填具結
      算申報書，向該管稽徵機關，申報其上一年度內構成綜合
      所得總額或營利事業收入總額之項目及數額，以及有關減
      免、扣除之事實，並應依其全年應納稅額減除暫繳稅額、
      尚未抵繳之扣繳稅額及可扣抵稅額，計算其應納之結算稅
      額，於申報前自行繳納。」計算，得減除尚未抵繳之扣繳
      稅額，是依前揭論理原則，本件係已依法辦理結算申報，
      其漏稅額應參照第2項之計算，准予減除應扣繳稅額。惟
      前揭財政部96年函釋規定將致已申報者計算之「漏稅額」
      大於未申報者計算之「補徵應納稅額」，與憲法之比例原
      則有悖，依憲法第172條命令不能牴觸憲法或法律原則之
      法令位階規定，應屬無效。
   5、末按「行政行為，非有正當理由，不得為差別待遇。」乃
      行政程序法第6條所明定行政法之平等原則，此平等原則
      係自憲法第7條規定而來，即禁止差別待遇原則，換言之
      ，行政權之行使，不論在實體上或程序上，相同事件應為
      相同處理，非有合理之正當理由，不得為差別待遇；是對
      於案情相同之案件，應為相同之行政處分，方符行政程序
      法之要求，有最高行政法院93年度判字第1611號判決：「
      事物的本質相同者，應作相同的處理，但事物的本質不同
      時，則應作不同的處理，方符合平等原則」益證。經查與
      本件相同案情（臺北高等行政法院98年度訴字第01567號
      ），原處分機關於計算漏稅額時，業依規定扣除系爭所得
      之扣繳稅額並核定在案，迭經復查決定及訴願決定亦是認
      ，惟訴願決定書另以「惟永達公司補辦扣繳稅款係於本件
      台北市國稅局進行調查之日【96年4月10日即調查基準日
      （96年4月10日財北國稅審三字第0960217676號函請公司
      提示相關資料日）】之後」為由，核認原告計算漏稅額時
      ，不得減除該已依法繳納之扣繳稅額，顯與前揭行政程序
      法第6條之平等原則及憲法賦予平等權有悖。
（四）對被告答辯理由之補充理由：
      另按行政罰法第24條規定「一行為不二罰」原則，有關系
      爭車輛租金，扣繳義務人業經被告依法科處罰鍰，自不應
      再對納稅義務人予以處罰，此亦符前揭免罰規定意旨。另
      參諸稅捐稽徵法第44條規定：「營利事業依法規定應給與
      他人憑證而未給與，應自他人取得憑證而未取得，或應保
      存憑證而未保存者，應就其未給與憑證、未取得憑證或未
      保存憑證，經查明認定之總額，處5%罰鍰。但營利事業取
      得非實際交易對象所開立之憑證，如經查明確有進貨事實
      及該項憑證確由實際銷貨之營利事業所交付，且實際銷貨
      之營利事業已依法處罰者，免以處罰。」足證縱違章主體
      不同，仍應有一行為不二罰之適用。是被告所稱「查扣繳
      義務人與納稅義務人為稅法上不同之主體，其義務性質亦
      有不同，對其處罰之目的及手段亦有不同考量，尚無違背
      一事不二罰之原則」顯添加法律所無之限制，難謂與法無
      悖等語，並請求判決撤銷訴願決定及原處分。
肆、被告則以：
一、薪資所得部分：
（一）「薪資所得：凡公、教、軍、警、公私事業職工薪資及提
      供勞務者之所得：1、薪資所得之計算，以在職務上或工
      作上取得之各種薪資收入為所得額。2、前項薪資包括：
      薪金、俸給、工資、津貼、歲費、獎金、紅利及各種補助
      費。」為所得稅法第14條第1項第3類第1款及第2款前段所
      規定。
（二）又「涉及租稅事項之法律，其解釋應本於租稅法律主義之
      精神，依各該法律之立法目的，衡酌經濟上之意義及實質
      課稅之公平原則為之。」為司法院釋字第420號解釋在案
      。另「租稅法所重視者，應為足以表徵納稅能力之實質的
      經濟事實，而非其外觀之法律行為或形式上之登記事項，
      對實質上相同經濟活動所產生之相同經濟利益，應課以相
      同之租稅，始符合租稅法律主義所要求之公平及實質課稅
      原則，實質課稅原則為租稅法律主義之內涵及當然歸趨。
      故有關課徵租稅構成要件事實之判斷及認定，自亦應以其
      實質上經濟事實關係及所產生之實質經濟利益為準，而非
      以形式外觀為準，否則勢將造成鼓勵投機或規避稅法之適
      用，無以實現租稅公平之基本理念及要求。」最高行政法
      院82年度判字第2410號判決可資參照。
（三）查本件原告93年度任職於永達公司，該公司與格上汽車租
      賃股份有限公司（以下簡稱格上公司）簽訂「公務車輛租
      賃附屬契約」（租賃期間自93年5月26日起至94年5月25日
      止，車輛廠牌形式：三菱SAVRIN，牌照號碼：EE-0370）
      ，約定車輛保證金320,000元，每月租金53,300元，並由
      原告擔任車輛使用人，實際使用及保管車輛，有永達公司
      、格上公司及原告共同簽訂之公務車輛租賃附屬契約可稽
      ，亦為原告所不否認。上開車輛之租賃，先由原告將車輛
      保證金320,000元匯入永達公司帳戶，每月租金53,300元
      則採全額扣款方式之還款計畫，由原告薪資一次扣取639,
      600元（53,300元×12期），有原告親自簽名之公務車輛
      申請暨扣薪同意書可稽，足證原告對於上開車輛每月租金
      實為薪資之一部分，尚難諉為不知。次查永達公司承租上
      開車輛後，實際由原告保管使用，公司不問其用途，並由
      原告於94年6月2日提前買回，有格上公司開立予原告320,
      000元之統一發票一紙可稽，且永達公司車輛使用辦法第2
      條及第6條：「凡處經理級以上人員或達MDRT資格者均得
      申請保管公務租賃車輛乙部。」及「公務租賃車輛之保管
      申請須由處主管級以上人員親簽同意辦理。」可知保管公
      務租賃車輛並非公司全體保險業務員均得享有之權利，足
      證上開車輛之所有權人實為原告，原告主張該車輛係因業
      務需要而租賃使用，核無足採。
（四）綜上，原告以形式上租賃行為將車輛所有權實際移轉於己
      ，與員工單純以公司名義租賃車輛從事業務之行為仍屬有
      別，尚難就此認為原告給付車商之租金得依營利事業所得
      稅查核準則第74條第3款第2目之5之規定列報為交通費；
      又上開租賃車輛，原告得自由支配，其使用狀況是否與公
      司業務有關，不無疑問，難認車輛租金係因業務需要所代
      支之相關營業費用。
（五）至主張本件應依臺北地檢署不起訴處分書為據乙節，查同
      一事實於刑事犯罪之判斷與稅捐課徵之認定，其構成要件
      與規範目的尚有不同，不得遽以相提並論；又行政機關認
      定事實及法律效果本不受刑事法院之拘束，是原告之主張
      顯有誤解，併予陳明。
二、罰鍰部分：
（一）「納稅義務人應於每年5月1日起至5月31日止，填具結算
      申報書，向該管稽徵機關，申報其上一年度內構成綜合所
      得總額‧‧‧之項目及數額，以及有關減免、扣除之事實
      ，並應依其全年應納稅額減除．．．尚未抵繳之扣繳稅額
      及可扣抵稅額，計算其應納之結算稅額，於申報前自行繳
      納。」及「納稅義務人已依本法規定辦理結算申報，但對
      依本法規定應申報課稅之所得額有漏報或短報情事者，處
      以所漏稅額兩倍以下之罰鍰。」為裁處時所得稅法第71條
      第1項前段及第110條第1項所規定。
（二）「五、．．．。如納稅義務人短漏報之所得於調查基準日
      前，業經扣繳義務人辦理扣繳者，於計算漏稅額時，自得
      減除系爭短漏報所得已繳納之扣繳稅款；否則即不得減除
      。」為財政部賦稅署96年12月18日台稅一發字第09604554
      530號函所釋示。
（三）查扣繳義務人與納稅義務人為稅法上不同之主體，其義務
      性質亦有不同，對其處罰之目的及手段亦有不同考量，尚
      無違背一事不二罰之原則，合先陳明。次查本件原告對於
      公務車輛之租金係由其薪資扣取乙節並非不知，惟其仍以
      租金扣取後之薪資淨額申報綜合所得稅薪資所得，主觀上
      即有故意，被告依前揭規定按所漏稅額217,266元及63,19
      4元分別處0.2倍及0.5倍罰鍰合計75,050元，並無違誤。
（四）又原告主張永達公司已依法繳納之扣繳稅額63,960元於計
      算漏稅額時應予減除一節，經查臺北市國稅局中南稽徵所
      於97年6月13日以財北國稅中南所綜一字第097213435號函
      通知永達公司補繳應扣未扣稅款並補報扣繳憑單，該公司
      雖已補繳稅款並補報扣繳憑單，惟永達公司補辦扣繳稅款
      係於調查基準日（96年4月10日財北國稅審三字第0960217
      676號函請公司提示相關資料）之後，於計算漏稅額時，
      依前揭財政部賦稅署96年函釋意旨，不得減除短報所得已
      繳納之扣繳稅款。
（五）至稱依稅務違章案件減免處罰標準第3條第2項得免予處罰
      一節，查該處罰標準第24條第2款規定，故意違反稅法規
      定者，不得適用免罰之規定，本件原告明知有該所得，仍
      故意漏報，又該處罰標準第3條第2項第1款規定，係自95
      年度綜合所得稅結算申報案件適用之，本件係93年度綜合
      所得稅結算申報案件，自無前揭處罰標準之適用，原告所
      稱，顯有誤解等語，資為抗辯，並聲明求為判決駁回原告
      之訴。
伍、本件事實概要欄所載之事實，為兩造所不爭執，並有原告93
    年度綜合所得稅申報書、被告核定通知書、復查決定書及財
    政部訴願決定書附原處分卷可稽，應堪認定。本件兩造之爭
    點為：原告93年度綜合所得稅結算申報，是否有漏報取自永
    達公司薪資所得？被告所為之補稅及裁罰處分是否合法？茲
    分述如下：
一、按「薪資所得：凡公、教、軍、警、公私事業職工薪資及提
    供勞務者之所得：1、薪資所得之計算，以在職務上或工作
    上取得之各種薪資收入為所得額。2、前項薪資包括：薪金
    、俸給、工資、津貼、歲費、獎金、紅利及各種補助費。」
    「納稅義務人應於每年5月1日起至5月31日止，填具結算申
    報書，向該管稽徵機關，申報其上1年度內構成綜合所得總
    額或營利事業收入總額之項目及數額，以及有關減免、扣除
    之事實，並應依其全年應納稅額減除暫繳稅額、尚未抵繳之
    扣繳稅額及可扣抵稅額，計算其應納之結算稅額，於申報前
    自行繳納。」及「納稅義務人已依本法規定辦理結算申報，
    但對依本法規定應申報課稅之所得額有漏報或短報情事者，
    處以所漏稅額2倍以下之罰鍰。」分別為行為時所得稅法第
    14條第1項第3類第1款及第2款前段、第71條第1項前段及第
    110條第1項所明定。另按「涉及租稅事項之法律，其解釋應
    本於租稅法律主義之精神，依各該法律之立法目的，衡酌經
    濟上之意義及實質課稅之公平原則為之。」司法院釋字第42
    0號解釋甚明。又租稅法所重視者，應為足以表徵納稅能力
    之實質的經濟事實，而非其外觀之法律行為或形式上之登記
    事項，對實質上相同經濟活動所產生之相同經濟利益，應課
    以相同之租稅，始符合租稅法律主義所要求之公平及實質課
    稅原則，實質課稅原則為租稅法律主義之內涵及當然歸趨。
    故有關課徵租稅構成要件事實之判斷及認定，自亦應以其實
    質上經濟事實關係及所產生之實質經濟利益為準，而非以形
    式外觀為準，否則勢將造成鼓勵投機或規避稅法之適用，無
    以實現租稅公平之基本理念及要求（最高行政法院82年度判
    字第2410號判決意旨參照）。
二、本件原告93年度任職於永達公司，於93年5月19日與格上公
    司及永達公司共同簽署「公務車輛租賃附屬契約」，租賃三
    菱SAVRIN1臺（牌照號碼：EE-0370），約定租賃期間自93年
    5月26日起至94年5月25日止，車輛保證金32萬元及每月租金
    53,300元，並由原告擔任車輛保管人，實際使用及保管系爭
    車輛，有公務車輛租賃附屬契約附原處分卷可參，俟原告與
    格上公司辦妥簽約及對保事宜後，格上公司即檢附相關文件
    向永達公司財務部申請保證金及車輛租賃給付，先由原告將
    車輛保證金32萬元於同年5月17日匯入永達公司帳戶，租金
    則採全額扣薪，於同年6月28日由永達公司自原告之薪資扣
    取，亦有原告親自簽名之公務車輛申請暨扣薪同意書附同卷
    可憑。被告依實質課稅原則，核認系爭車輛租金，實質上係
    原告之薪資所得，核定原告系爭年度取自永達公司薪資所得
    ，據以補徵稅額，尚非無據。
三、原告雖爭執系爭所得非薪資所得云云，惟依本院卷附永達公
    司「公務車輛租賃作業流程」第4款及第5款規定：「保證金
    匯入指定帳戶後，通知租賃車商進行簽約（公務車輛申請暨
    扣薪同意書及公務車輛租賃附屬契約）及對保等相關事宜。
    」及「租賃車商檢附『公務車輛申請暨扣薪同意書』及第3
    款之『公司帳戶存款報告單』向總公司財務部申請保證金之
    支付。」足見系爭車輛保證金實際上係由原告出資，僅假借
    永達公司帳戶存入、支出，並非由永達公司負擔。又系爭租
    賃車係由員工自行洽詢車商於確認車種、車價及分期付款期
    數後，將保證金款項（車價20%或30%等），匯入公司指定帳
    戶，車商再檢附相關文件，向永達公司申請保證金及每月租
    金給付，有該公司公務車輛使用辦法、公務車輛租賃作業流
    程及員工還款同意書分別附於本院卷及原處分卷可稽。且永
    達公司支付員工車輛費用，雖係列在「營業費用-租金支出
    」科目項下，然每期租金支出金額係由員工自行洽詢車商於
    確認車種、車價及分期付款期數等，在員工簽立還款同意書
    及公務車輛租賃附屬契約書時即已確定，公司如認其車輛租
    金非員工之薪資，則何須將租金併同薪資發放，再由員工薪
    資項目扣款。系爭車輛既係由原告自行與車商確認車種、車
    價及分期付款期數後，再由原告、出租車輛公司共同簽訂租
    賃契約，車輛保證金係由原告支付，原告在完成扣薪同意書
    後，永達公司按月從原告薪資中扣取租金，並由原告實際使
    用及保管系爭車輛。系爭租賃合約承租人之違約風險顯然已
    完全由原告負擔，永達公司雖形式上列名租賃契約之承租人
    ，惟並未承擔任何承租人違約風險；抑且，系爭車輛實際係
    由原告支付租金，由原告使用收益，自租賃之效力觀察出租
    人及原告之權利義務內容，原告負有租金支付義務、租賃物
    保管義務及租賃債務擔保義務，原告雖於租賃契約列名保管
    人，實質上為系爭車輛之承租人，永達公司僅係租賃契約形
    式名義之承租人，堪以認定。況原告亦未能證明系爭車輛租
    金專供永達公司經營本業及附屬業務使用。則租金支出自不
    能證明認係永達公司之營業租金費用，被告依實質課稅原則
    ，認屬原告之薪資所得，核無不合。又本件被告係依證據實
    質認定，並無違最高行政法院61年判字第70號判例意旨。再
    者，原告所得亦已按月付租金及扣薪時實現，被告認定薪資
    所得亦無違最高行政法院93年度判字第966號判決意旨。此
    外，原告是項所得非擬制收入，與原告所舉財政部關於靠行
    制度之相關函釋即財政部67年3月25日台財稅第31997號函、
    71年12月10日台財稅第38935號函、74年6月21日台財稅第17
    954號函、76年3月2日台財稅第7576785號函、79年4月3日台
    財稅第79002114 3號函、84年7月20日台財稅第841636379號
    函及最高行政法院97年度判字第34號判決事實，非全然相同
    ，尚難比附援引。
四、次查，臺北市調處以永達公司負責人吳文永違反稅捐稽徵法
    第41條、第43條第1項及商業會計法第71條第5款規定移送，
    經臺北地檢署檢察官96年度偵字第2347號不起訴處分，該不
    起訴處分書認定永達公司自92至95年期間，公司員工使用公
    務租賃車輛，僅有余葡月、李峰寶、陳玉英、陳玉真及田敏
    薰等5人於租期滿後買回車輛，比例極低。惟查永達公司92
    至95年間員工依公務車輛使用辦法申請汽車租賃368輛中，
    扣除未到期車輛35輛後，計有269輛係由員工本人或關係人
    （配偶、父母、兄弟、姊妹、配偶親戚等）買回，其比例占
    已到期車輛高達80.78%，有被告參酌臺北市國稅局編製之永
    達公司92至95年間員工租車到期移轉統計表彙整資料可稽。
    且該不起訴處分係認定吳文永違反稅捐稽徵法事件，尚無幫
    助逃漏稅捐等犯行而予以不起訴處分，與本件系爭事實查證
    結果應歸課原告薪資所得之認定尚屬有間，為不同構成要件
    事實，依最高行政法院75年判字第309號判例，行政處分本
    應依查得之事實認定，不受刑事判決之拘束，是不受臺北地
    檢署96年度偵字第2347號不起訴處分認定事實拘束，此並無
    違最高行政法院32年判字第18號判例及89年度判字第699號
    判決要旨。
五、另原告主張臺北市國稅局曾以96年6月5日財北國稅審2字第
    0960201843號函復臺北地檢署：「．．．3、前揭財政部95
    年函釋（95年6月28日台財稅字第09504063430號函）規定，
    保險公司之保險業務員為所屬公司招攬保險業務而發生之必
    要費用，可由保險公司依營利事業所得稅查核準則（以下簡
    稱查核準則）有關規定依其費用性質檢據核實列報。所謂『
    與經營業務有關之損費』，依所得稅法第38 條及行政法院
    相關判決規定，乃指公司之營業行為，屬本身經營之業務之
    一或與本身業務有直接關聯而言，先予敘明。4、保險經紀
    公司之員工，如為所屬公司招攬業務而以公司名義購置車輛
    （即車輛所有權登記為公司之財產），則其分期給付車商之
    價金，係公司取得該資產代價之部分，自非屬保險經紀公司
    之營業費用。該公司應以該資產之實際成本，按所得稅法及
    查核準則規定之方法以及耐用年數計提折舊。另該員工如係
    以公司名義租賃車輛，其分期給付車商之租金（不含保證金
    ），得依查核準則第74條第3款第2目之5規定認屬為交通費
    ，依首揭財政部95年函釋規定，應由保險經紀公司檢據核實
    列報，尚不宜約定由保險業務員自行吸收或負擔。至員工如
    以員工自己名義租購車輛，則該扣付款應視為員工基於僱傭
    關係而取得之各種補助費或給與，故保險經紀公司應以薪資
    支出列支，並依法併同員工薪資所得依率扣繳稅款。」等語
    ，爭執不應屬保險業務員之薪資所得云云。惟查，財政部95
    年函釋係指因招攬保險業務而發生之文具用品費等支出，並
    無租金支出項目，且函釋內容限於招攬保險業務而生之費用
    而言。另首揭臺北市國稅局96年6月5日財北國稅審2字第096
    0201843號函釋以「另該員工如係以公司名義租賃車輛，其
    分期給付車商之租金（不含保證金），得依查核準則第74條
    第3款第2目之5規定認屬為交通費，依首揭財政部95年函釋
    規定，應由保險經紀公司檢據核實列報，尚不宜約定由保險
    業務員自行吸收或負擔。」係謂保險公司與業務員約定由業
    務員自行吸收不適宜，惟本件既實際由原告自行吸收，自仍
    應實質認定租金之分擔情形，而予定性是否薪資所得。此外
    ，該財政部函又謂「．．．原告如以員工自己名義租購車輛
    ，則該扣付款應視為員工基於僱傭關係而取得之各種補助費
    或給與，故保險經紀公司應以薪資支出列支，並依法併同員
    工薪資所得依率扣繳稅款。」亦認如員工自己租、購車輛所
    扣付款，為薪資支出。本件車輛之租金既併同薪資發放，再
    由原告薪資項目扣款，永達公司僅形式名義人，實質承租人
    確為原告，名實不符，自難逕以首揭95年及96年函釋為有利
    原告之認定。
六、又「．．．營業人租用汽車載運員工上下班，係屬購買供本
    業或附屬業務使用之勞務，其有關之進項稅額，除依上開規
    定不得扣抵外，應准予扣抵。」固經財政部79年7月4日台財
    稅第790178955號函釋在案，惟上開函釋係以營業人因業務
    需要而租用汽車，供本業或附屬業務使用之勞務為要件，本
    件永達公司僅係名義上之承租人，實際係由原告租賃及使用
    車輛，並非永達公司租賃車輛供原告使用，而係原告私人支
    出供私人使用，即難認係永達公司租賃車輛供本業或附屬業
    務使用，自無上開函釋適用之餘地。
七、另按稅捐機關在核課期間內，若另發現有應徵之稅捐時，依
    稅捐稽徵法第21條之明文規定，稅捐稽徵機關本得依法予以
    補行課徵，不受原處分之拘束。而稅捐稽徵法第21條第2項
    所謂另發現應徵之稅捐，只須其事實不在行政救濟裁量範圍
    內者均屬之，最高行政法院58年判字第31號判例及92年度5
    月份庭長法官聯席會議決議足資參照。是被告於核課期間內
    ，依臺北市調處及臺北市國稅局通報及查得資料之新事實，
    查獲原告漏報取自永達公司薪資所得，予以補徵，核與稅捐
    稽徵法第21條規定，尚無違誤。
八、另按綜合所得稅係採自行申報制，有所得即應申報，人民有
    依法律納稅之義務自應注意使之符合稅法之強行規定。本件
    原告於系爭年度既有領受系爭薪資所得，即應依所得稅法第
    71條規定辦理申報，茲原告未就實際所得申報，已構成客觀
    之違章事實，且原告係自行洽詢車商、確認車種、車價及付
    款方式後，列名系爭車輛租賃合約之保管人，並於合約上簽
    名用印而與永達公司共同完成上開規避稅賦之行為，主觀上
    自有故意。從而被告按所漏稅額處以罰鍰，經核並無不合。
九、另按財政部賦稅署96年12月18日台稅一發字第09604554530
    號函釋謂：「五、綜上，納稅義務人經發現短漏報屬應扣繳
    之課稅所得並應依規定裁罰之案件，其漏稅額計算之基準，
    應以．．．82年11月3日台財稅第821501458號函規定之調查
    基準日短漏報之所得，及已繳納之稅款為計算漏稅額之基準
    。如納稅義務人短漏報之所得於調查基準日前，業經扣繳義
    務人辦理扣繳者，於計算漏稅額時，自得減除系爭短漏報所
    得已繳納之扣繳稅款；否則即不得減除。」上揭財政部函釋
    與法律規定意旨，尚無違背，自得援用。永達公司於臺北市
    國稅局97年6月13日財北國稅中南綜所一字第0970213435號
    函通知補繳應扣未扣稅款並補報扣繳憑單時，雖已補繳稅款
    並補報扣繳憑單在案，惟永達公司補辦扣繳稅款係於進行調
    查日96年4月10日（臺北市國稅局96年4月10日財北國稅審三
    字第0960217676號函請公司提示相關資料日）之後，是原告
    漏稅違章行為在永達公司補辦扣繳前已成立，其漏稅額自己
    確定，本件計算漏稅額時，自不得減除短報所得已繳納之扣
    繳稅款，被告據此裁罰，並無違誤，原告此部分之主張，尚
    非可採。另原告爭執應依稅務違章案件減免處罰標準第3條
    第2項得免予處罰云云。然查，該處罰標準第24條第2款規定
    ，故意違反稅法規定者，不得適用免罰之規定，本件原告明
    知有該所得，仍故意漏報，自無前揭處罰標準之適用。原告
    又主張本件已處罰扣繳義務人，基於一行為不二罰原則，不
    應再就扣繳稅額計算罰鍰云云；查扣繳義務人未依規定扣繳
    稅款與所得人漏報所得係屬二事，二者違章主體不同；另未
    依規定扣繳稅款係依所得稅法第114條規定處罰，而所得人
    漏報所得係依同法第110條規定處罰，二者處罰之法律依據
    亦不同，原告主張本件處罰違反一行為不二罰原則云云，同
    非可採；又稅捐稽徵法第44條第1項但書免罰之規定係法律
    就營利事業取得非實際交易對象所開立憑證時，經查明「確
    有進貨事實及該項憑證確由實際銷貨之營利事業所交付，且
    實際銷貨之營利事業已處法處罰」之特定情事時，明文免予
    處罰之規定，本件係綜合所得稅事件，與之情質已有不同且
    法無明文免罰，尚非可比附援引，是亦難據以為原告有利之
    認定。
陸、綜上所述，原告之主張，並無可採。被告以原告短報其本人
    及扶養親屬薪資643,000元、營利4,352元、利息101,151元
    及租賃323,566元等所得合計1,072,069元，除補徵稅額，並
    按所漏稅額217,266元及63,194元分別處0.2倍及0.5倍罰鍰
    合計75,050元。原告就其中薪資所得639,600元部分及其罰
    鍰部分不服，訴請撤銷，為無理由，應予駁回。又本件事證
    已臻明確，兩造其餘攻擊防禦方法，均核與本件判決結果不
    生影響，爰不一一論述，附此敘明。另本件係適用簡易訴訟
    程序，爰不經言詞辯論逕為判決。
柒、據上論結，本件原告之訴為無理由，依行政訴訟法第233條
    第1項、第236條、第98條第1項前段，判決如主文。
中    華    民    國    99    年    9     月    27    日

            高雄高等行政法院第二庭
                            法  官  吳  永  宋
以上正本係照原本作成。
如不服本判決，應於送達後20日內，向本院提出上訴狀並表明上
訴理由，如於本判決宣示後送達前提起上訴者，應於判決送達後
20日內補提上訴理由書（須按他造當事人人數附繕本）。
中    華    民    國    99    年    9     月    27    日

                            書記官  李  昱
附註：
行政訴訟法第235條（第1項、第2項）：
對於適用簡易程序之裁判提起上訴或抗告，須經最高行政法院之
許可。
前項許可，以訴訟事件所涉及之法律見解具有原則性者為限。

司法院資訊處製作；財團法人民間司法改革基金會備份。
